臺灣高等法院刑事裁定　　　　　　　　　100年度抗字第335號
抗　告　人
即受判決人　蔡美玲
上列抗告人因妨害名譽案件，不服臺灣士林地方法院中華民國10
0年2月25日裁定（100年度聲再字第3號），提起抗告，本院裁定
如下：
    主  文
抗告駁回。
    理  由
一、本件抗告意旨略以：如刑事抗告狀所載（如附件）。
二、按刑事訴訟法第420條第1項第6款所謂發見確實之新證據，
    係指該證據於事實審法院判決前已經存在，為法院、當事人
    所不知，不及調查斟酌，至其後始行發見，且就證據本身形
    式上觀察，固不以絕對不須經過調查程序為條件，但必須顯
    然可認為足以動搖原有罪確定判決，而為受判決人無罪、免
    訴、免刑或輕於原判決所認罪名之判決者為限。故受理聲請
    再審之最後事實審法院，應就聲請理由中所謂之「新證據」
    是否具備事實審判決前已經存在，為法院、當事人所不知，
    事後方行發見之「嶄新性」，及顯然可認足以動搖原有罪確
    定判決，而應為無罪、免訴、免刑或輕於原判決罪名之「顯
    然性」二要件加以審查，為判斷應否准予開始再審之準據（
    最高法院93年度台抗字第98號裁定要旨參照）。依上開裁定
    要旨，倘未兼備「嶄新性」與「顯然性」之二種再審新證據
    之特性，即不能據為再審之原因。
三、經查：抗告人雖提出偵查中黃立雯之報案內容及民國99年2
    月1日現場錄音光碟、99年2月間製作之錄音譯文、抗告人偵
    查書狀所指黃立雯短收郭美雲、郭一宏（黃立雯之親友）、
    邱春堂、顏如禎、曹維倫等人之管理費及未收取黃立雯、郭
    美雲、郭一宏等人新屋主每戶2000元公基金、主委林振玉於
    99年10月提供之帳務清單、證人王洪玉女之證詞及99年7月4
    日、同年月25日會議錄音、91年1月底、2月初之錄音等證據
    。惟上開證據，非屬原審判決前已經存在，而為法院、當事
    人所不知、不及調查斟酌，至其後始行發見之情形，即不符
    前述「新證據」之嶄新性要件。且細繹上開證據，就該證據
    本身形式上觀察，或為另案黃立雯另案涉及侵占行為，或為
    鑽石大廈管理委員會開會之內容，或為管理費繳納記錄等，
    均非顯然可認為足以動搖原有罪確定判決，而為抗告人無罪
    、免訴、免刑或輕於原判決所認罪名之判決，即亦欠缺「顯
    然性」之特性。至抗告意指所指本案長期由女性  司法人員
    審理，致武斷認定黃立雯為經濟弱勢，及黃立雯名下是否確
    有不動產等情，係抗告人單憑己意自行認定使然，所為之相
    反評價或質疑，要與刑事訴訟法第42 0條第1項第6款所定之
    再審要件並不相符。原判決既已依調查之結果，基於論理及
    經驗法則，取捨證據認定抗告人基於公然侮辱單一犯意，於
    民國99年2月1日晚間，在臺北市大同區○○○路○段45號鑽
    石大廈住戶，公然以「不要臉，誰最不要臉，你最不要臉啦
    」、「房子貸款…買的」、「你沒有錢的人不要在這邊...
    」等語辱罵在場之黃立雯，並於理由內詳加指駁聲請理由何
    以與再審新證據之要件不合，經核其認事用法，並無不當。
    是抗告人聲請再傳喚黃瓊及林金枝出庭說明當時狀況云云
    ，顯無必要。是抗告人抗告意旨並未提出原裁定有何違失之
    處，徒憑己意，執前詞指摘原確定判決違法不當，應認本件
    抗告為無理由，應予駁回。
據上論斷，應依刑事訴訟法第412條裁定如主文。
中    華    民    國    100    年    4    月    8     日
                  刑事第二庭審判長法  官 洪光燦
                                  法  官 宋明蒼
                                  法  官 李麗玲
以上正本證明與原本無異。
不得再抗告。
                                  書記官 廖婷璇
中    華    民    國    100    年    4    月    8     日